臺灣高雄地方法院民事裁定
111年度消債更字第123號
聲  請  人  蔡明進  
0000000000000000

代  理  人  翁銘隆律師
上列當事人因消費者債務清理事件聲請更生，本院裁定如下：
    主  文
聲請人甲○○自中華民國一一一年十月二十日下午四時起開始更生
程序。
命司法事務官進行本件更生程序。
    理  由
一、聲請意旨略以：伊有不能清償債務情事，因債權人非金融機
    構，毋庸進行前置協商或調解程序，且又未經法院裁定開始
    清算程序或宣告破產，爰聲請更生等語。
二、按債務人不能清償債務或有不能清償之虞者，得依本條例所
    定更生或清算程序，清理其債務；債務人無擔保或無優先權
    之本金及利息債務總額未逾新臺幣（下同）1,200萬元者，
    於法院裁定開始清算程序或宣告破產前，得向法院聲請更生
    ；法院開始更生程序之裁定，應載明其年、月、日、時，並
    即時發生效力；法院開始更生或清算程序後，得命司法事務
    官進行更生或清算程序，必要時得選任律師、會計師或其他
    適當之自然人或法人1人為監督人或管理人，消費者債務清
    理條例（下稱消債條例）第3條、第16條第1項、第42條第1
    項、第45條第1項分別定有明文。
三、經查：
  ㈠聲請人於108年度至110年度均無申報所得，名下有2002年出
    廠車輛1部，並有國泰人壽保單解約金118,163元，至全球人
    壽、新光人壽保單部分，則無解約金，另南山人壽部分，無
    投保紀錄；又聲請人屬輕度身心障礙者，於108年5月至111
    年4月經陳明裕介紹從事清理廢土、打除衛浴間或房屋隔間
    改造之零工，每月收入約14,000元，111年5月起改至侄女婿
    處從事幫忙清理裝潢廢料等零工，111年5月至7月收入各為6
    ,400元、5,200元、6,000元，另自109年2月起於日月星茶業
    股份有限公司兼職，負責搬運茶葉，109年至111年2月每月
    收入11,100元，111年3月至4月每月收入21,009元，111年5
    月起每月收入20,526元。前於110年6月30日領取部分工時生
    活補貼10,000元，原每月領取租金補助3,200元，111年2月2
    5日起調為每月領取4,000元，每月領取身障補助5,065元，
    原為低收入戶，每年領取春節慰問金3,000元，109年3月至1
    10年6月每月領取低收入戶補助6,358元，自111年7月1日起
    改列為中低收入戶，111年5月31日領取行政院所發補助750
    元，共4筆；111年6月30日領取行政院所發補助750元等情，
    有108年至110年綜合所得稅各類所得資料清單及財產歸屬資
    料清單（卷第14頁、第72至73頁背面）、財產及收入狀況說
    明書（卷第3頁）、債權人清冊（卷第65頁）、戶口名簿（
    卷第8頁）、勞工保險被保險人投保資料表（卷第66至67頁
    ）、個人商業保險查詢結果表（卷第82至83頁）、財團法人
    金融聯合徵信中心前置協商專用債權人清冊（卷第147至149
    頁）、信用報告（卷第185至186頁）、鳳山區公所低收入戶
    證明書（卷第112頁）、鳳山區公所中低收入戶證明書（卷
    第183頁）、身障證明（卷第7頁）、社會補助查詢表（卷第
    189至192頁）、租金補助查詢表（卷第43頁）、勞動部勞工
    保險局函（卷第58頁）、勞動部勞動力發展署高屏澎東分署
    函（卷第57頁）、健保投保紀錄（卷第153頁）、存簿（卷
    第85至89頁、第106至108頁、第149至152頁）、收入切結書
    （卷第17至18頁）、收入說明書（卷第184頁）、薪資表（
    卷第187頁）、國泰人壽保險股份有限公司函（卷第129至13
    1頁）、全球人壽保險股份有限公司函（卷第141至142頁）
    、新光人壽保險股份有限公司陳報狀（卷第134至135頁）、
    南山人壽保險股份有限公司函（卷第140頁）等附卷可證。
    依聲請人上述工作、收入及財產情況，堪認以其111年5月起
    每月之打零工收入、日月星茶業股份有限公司兼職收入、及
    每月固定領取之補助，共35,458元【計算式：20,526＋（6,4
    00＋5,200＋6,000）÷3＋4,000＋5,065＝35,458】，核算其償債
    能力，較為妥適。
  ㈡關於聲請人必要生活費用部分，聲請人主張每月支出16,009
    元（原每月房屋租金5,500元，111年6月5日起調為每月6,00
    0元）乙情，並提出租賃契約（卷第109至110頁）為證。按
    債務人必要生活費用，以最近1年衛生福利部或直轄市政府
    所公告當地區每人每月最低生活費1.2倍定之，清債條例第6
    4條之2第1項定有明文。本院參酌衛福部社會司所公告111年
    度高雄市最低生活費為14,419元，1.2倍即17,303元，聲請
    人主張每月必要支出約16,009元，尚屬合理，應予採計。
  ㈢關於聲請人扶養支出部分，聲請人稱須負擔未成年長子蔡○亮
    、次子蔡○恩之扶養費，每人每月各6,671元（卷第3頁）。
    經查，蔡○亮係92年10月生，108年度至110年度均無申報所
    得，名下無財產，現未升學，待役中，曾於111年過年期間
    至烤鴨店打工，過年後則僅假日才偶爾至烤鴨店打工，每月
    收入約5,000元至6,000元不等，惟111年7月3日因遭菜刀剁
    到左手第二指，休養中而無業，每月領取低收入就學補助6,
    358元至111年6月，自109年4月起每月領取財團法人台灣兒
    童暨家庭扶助基金會高雄市北區分事務所（下稱家扶基金會
    ）扶助金1,700元，109年10月、110年1月、111年2月各領總
    會禮金2,000元，110年9月領奬助學金6,000元，另於109年8
    月20日、110年2月5日、8月9日、111年2月10日各領取財團
    法人台灣世界展望會（下稱展望會）補助7,500元；蔡○恩係
    96年4月生，108年度至110年度均無申報所得，名下無財產
    ，甫升上高職，每月領取低收入兒童補助2,802元至111年6
    月，109年4月起每月領取家扶基金會扶助金1,700元，110年
    1、3月、111年1、3月各領總會禮金500元，另於109年8月20
    日、110年2月5日、8月9日、111年2月10日各領取展望會補
    助7,500元等情，此有戶口名簿（卷第8至9頁）、所得資料
    清單及財產歸屬資料清單（卷第78至81頁）、學生證（卷第
    111頁）、杏和醫院診斷證明書（卷第154頁）、存簿（卷第
    102至105頁）、勞工保險被保險人投保資料表（卷第69頁）
    、社會補助查詢表（卷第198至203頁）、展望會函（卷第13
    2至133頁）、家扶基金會函（卷第136至139頁）附卷可參。
    蔡○亮、蔡○恩既未成年，名下復無財產，應有受扶養之權利
    。又按受扶養者之必要生活費用，準用第1項規定計算基準
    數額，並依債務人依法應負擔扶養義務之比例認定之，消債
    條例第64條之2第2項亦有明定。以111年度高雄市每人每月
    最低生活費14,419元之1.2倍即17,303元，扣除每月固定領
    取之家扶基金會扶助金後，與配偶共同負擔【試算：（17,3
    03－1,700）×2÷2＝15,603】，聲請人主張每月支出子女扶養
    費共13,342元（計算式：6,671×2＝13,342），應為可採。
　㈣承上，聲請人目前每月收入35,458元，扣除個人必要支出16,
    009元、子女扶養費13,342元後，剩餘6,107元，而聲請人目
    前負債總額為1,119,340元（卷第65頁債權人清冊、第168至
    179頁陽光資產管理股份有限公司陳報狀），扣除國泰人壽
    保單解約金後，以每月所餘逐年清償，至少須約14年【計算
    式：（1,119,340－118,163）÷6,107÷12≒14】始能清償完畢
    ，應認其已不能清償債務。此外，聲請人無擔保或無優先權
    之債務總額未逾1,200萬元，且無消債條例第6條第3項、第8
    條或第46條各款所定駁回更生聲請之事由存在。則聲請人聲
    請更生為有理由，應予准許，爰命司法事務官進行本件更生
    程序。
四、依消債條例第11條第1 項、第45條第1 項、第16條第1 項，
    裁定如主文。
中　　華　　民　　國　　111 　年　　10　　月　　20　　日
              　　民事庭　　　法　官　陳美芳
以上正本係照原本作成。
本裁定不得抗告。
中　　華　　民　　國　　111 　年　　10　　月　　20　　日
  　                        　書記官　胡美儀